【裁判字號】    97,易,3566
【裁判日期】    980226
【裁判案由】    詐欺
【裁判全文】
臺灣板橋地方法院刑事判決              97年度易字第3566號
公  訴  人  臺灣板橋地方法院檢察署檢察官
被      告  丙○○
                    6樓
上列被告因詐欺案件，經檢察官提起公訴（97年度偵字第28859
號），被告於準備程序中先就被訴事實為有罪之陳述，經本院告
以簡式審判之旨，並聽取當事人之意見後，本院合議庭裁定行簡
式審判程序，判決如下：
    主  文
丙○○幫助意圖為自己不法之所有，以詐術使人將本人之物交付
，處有期徒刑月，如易科罰金，以新臺幣壹仟元折算壹日。緩
刑年，並應於本判決確定日起陸個月內，依檢察官指示之方法
，賠償乙○○新臺幣貳萬玖仟玖佰玖拾玖元、賠償甲○○新臺幣
貳仟伍佰捌拾柒元完畢。
    事  實
一、丙○○能預見其提供自己帳戶予他人使用，足供詐欺取財之
    人誆使被害人匯入金錢後，逕為提領，致犯罪偵查機關無法
    藉由帳戶追查真正之詐欺行為人，其基於幫助詐欺之不確定
    故意，而發生犯罪之結果亦不違反其本意，以新臺幣（下同
    ）3,000 元之代價，於民國97年8 月20日許，將其所有臺灣
    中小企業銀行土城分行帳號000-00-000000 號存摺、提款卡
    及密碼，在臺北縣土城市○○路某7-11便利商店前，交予姓
    名、年籍不詳、冒姓「陳」之簡智原（另由警方偵辦中），
    嗣由該男子所屬詐欺集團成員基於詐欺之犯意，由成員中1
    成年女子於同月28日晚間8 時30分許，佯為新絲路網路書局
    會計部門專員，於電話中向乙○○謊稱：渠所購書籍，因內
    部作業錯誤，而設定為分期付款云云，復由成員中之1 成年
    男子佯為中國信託公司業務專員「范國輝」，再向乙○○誆
    稱：前述錯誤得以金融機構自動櫃員機將分期付款操作取消
    ，轉為一次付清云云，致乙○○陷於錯誤，於該日晚間9 時
    30 分 許，至臺北縣永和市○○街1 號郵局，依指示以該郵
    局自動櫃員機操作，而將渠所有29,999元匯入丙○○前揭帳
    戶，該款項旋遭該詐騙集團所提領；又該詐欺集團成員，於
    同月28日上午7 時51分許及同日上午8 時41分許，佯為東森
    購物台人員，於電話中向甲○○謊稱：伊購物簽收有誤，須
    以金融機構自動櫃員機修改帳款云云，致甲○○陷於錯誤，
    於是日晚間9 時0 分52秒許，在宜蘭縣羅東鎮○○路165 號
    匯豐商業銀行，依指示以該銀行自動櫃員機操作，將伊所有
    帳戶內款項2,58 7元匯入丙○○上開帳戶（另2 筆，係分別
    於該日晚間9 時18分50秒、晚間9 時20分26秒各匯入27602
    元、4500元至0000000000000000帳戶），該款項並遭詐騙集
    團所提領。乙○○、甲○○查覺有異，始知被騙，報警處理
    ，為警循線查悉上情。
二、案經臺北縣政府警察局土城分局報請臺灣板橋地方法院檢察
    署檢察官偵查起訴。
    理  由
一、程序方面：按除被告所犯為死刑、無期徒刑、最輕本刑為三
    年以上有期徒刑之罪或高等法院管轄第一審案件者外，於第
    一次審判期日前之準備程序進行中，被告先就被訴事實為有
    罪之陳述時，審判長得告知被告簡式審判程序之旨，並聽取
    當事人、代理人、辯護人及輔佐人之意見後，裁定進行簡式
    審判程序，刑事訴訟法第273 條之1 第1 項定有明文。經核
    ，本件被告丙○○所犯係死刑、無期徒刑、最輕本刑為三年
    以上有期徒刑以外之罪，其於準備程序中就被訴事實為有罪
    之陳述，經法官告知簡式審判程序之旨，並聽取公訴人、被
    告之意見後，本院爰依首揭規定，合議裁定由受命法官獨任
    進行簡式審判程序，合先敘明。
二、訊據被告於警詢、偵查及審理中，均坦承前開犯罪事實不諱
    ，核與被害人乙○○、甲○○於警詢指述之情節相符，且有
    被告系爭帳戶開戶資料、存款交易明細查詢單、查詢歷史事
    故記錄、被告指認簡智原照片、郵局自動櫃員機交易明細表
    、甲○○帳戶存摺影本、匯豐商業銀行自動櫃員機交易明細
    表等附卷可稽，是被告之上揭自白，應合於事實，可資採信
    。
三、核被告所為，係犯刑法第30條第1 項前段、第339 條第1 項
    之幫助詐欺取財罪。按刑事不法內涵係由行為非價與結果非
    價共同組成，查本件被告雖僅有1 幫助犯行，然其所幫助之
    正犯則實行2 次犯罪，致被告之1 幫助行為同時觸犯2 個同
    種類犯罪構成要件，是為同種想像競合犯，應依同法第55條
    前段規定，從一情節較重之幫助詐欺取財罪處斷。被告因前
    揭幫助行為，致甲○○被詐欺乙節，係本院依職權查悉，而
    此部分與聲請簡易判決處刑事實具上開裁判上一罪之想像競
    合關係，故仍為聲請簡易判決處刑效力所及，基於審判不可
    分原則，本院自得併為審究，附此敘明。又被告所為，係對
    他人之犯罪行為施以助力，屬幫助犯，應依同法第30條第2
    項規定，按正犯之刑減輕之。本件到庭執行公訴檢察官具體
    求處有期徒刑6 月，惟本院審酌被告未曾有犯罪紀錄，有臺
    灣高等法院被告前案紀錄表在卷可參，是素行尚佳，另盱衡
    其犯罪動機、目的、手段、造成被害人財產損失程度、其因
    犯罪獲取之利益、犯後尚知坦承犯行，並積極指認蒐購其帳
    戶者等一切情狀，爰審酌如主文所示之刑，並諭知易科罰金
    之折算標準。末查，被告未曾受徒刑以上刑之宣告，已如前
    述，本院念其本件係因一時失慮，致罹刑典，惟事後坦承犯
    行，且陳明願賠償被害人所受損害，堪認確有悔意，故信其
    經此偵審程序，當知警惕，而無再犯之虞，是本院認對其宣
    告之刑，以暫不執行為當，爰依刑法第74條第1 項第1 款規
    定，諭知緩刑3 年，以啟自新，然為免被害人受害求償訟累
    ，及為促使被告確實依法賠償被害人損失，故併依同條第2
    項第3 款規定，命被告於主文所示期限，依檢察官指示之方
    法，賠償被害人因遭詐騙而匯款入其帳戶之金額，如主文所
    示。
據上論斷，應依刑事訴訟法第273 條之1 第1 項、第299 條第1
項前段，刑法第30條第1 項前段、第2 項、第339 條第1 項、第
41條第1 項前段、第74條第1 項第1 款、第2 項第3 款，刑法施
行法第1 條之1 ，判決如主文。
本案經檢察官黃佳權到庭執行職務。
中    華    民    國    98    年    2     月    26    日
                    刑事第一庭  法  官  朱敏賢
上列正本證明與原本無異。
如不服本判決，應於判決送達後10日內敘明上訴理由，向本院提
出上訴狀 (應附繕本) ，上訴於臺灣高等法院。其未敘述上訴理
由者，應於上訴期間屆滿後20日內向本院補提理由書「切勿逕送
上級法院」。
                                書記官  李郁禎
中    華    民    國    98    年    2     月    27    日
附錄本件論罪科刑法條：
刑法第339 條
意圖為自己或第三人不法之所有，以詐術使人將本人或第三人之
物交付者，處五年以下有期徒刑、拘役或科或併科一千元以下罰
金。
以前項方法得財產上不法之利益或使第三人得之者，亦同。
前二項之未遂犯罰之。


司法院資訊處製作；財團法人民間司法改革基金會備份。
